臺灣板橋地方法院刑事判決　　　　　　　95年度訴字第3304號
公　訴　人　臺灣板橋地方法院檢察署檢察官
被　　　告　乙○○
　　　　　　　　　　（現另案於臺灣屏東監獄執行中）
指定辯護人　鍾開榮律師
上列被告因違反毒品危害防制條例案件，經檢察官提起公訴（95
年度偵字第20234 號），本院判決如下：
    主  文
乙○○販賣第二級毒品未遂，累犯，處有期徒刑年拾月。扣案
之第二級毒品甲基安非他命驗餘淨重拾點捌捌陸公克沒收銷燬；
包裝上述第二級毒品甲基安非他命之包裝袋拾貳個、分裝袋伍個
、販賣毒品所得新臺幣貳仟元，均沒收。
    事  實
一、乙○○前於民國90年間因施用毒品案件，經本院於90年4 月
    4 日以90年度板簡字第221 號判處有期徒刑六月，於90年6
    月18日確定；於91年間又因施用毒品案件，經本院於91年11
    月1 日以91年度易字第2721號判處有期徒刑六月，於91年11
    月18日確定，上述兩案罪刑經接續執行，於93年1 月8 日縮
    刑期滿執行完畢；又於94年間另因施用毒品案件，經本院於
    94年4 月27日以94年度易字第248 號判處有期徒刑六月，於
    94年7 月5 日確定，於95年3 月7 日縮刑期滿執行完畢。猶
    不知悔改，明知甲基安非他命業經政府依毒品危害防制條例
    公告分別列為第二級毒品，不得販賣，竟基於販賣第二級毒
    品甲基安非他命（起訴書載為安非他命）之犯意，經甲○○
    （因施用毒品海洛因、甲基安非他命犯行經警查獲後冒用「
    胡芳瑜」名義應訊，被訴施用第一、二級毒品及偽造署押等
    罪名，業經本院以95年度訴字第3610號分別判處有期徒刑十
    月、五月、五月，應執行有期徒刑一年六月確定）於95年8
    月21日下午1 時50分許撥打乙○○使用之0000000000號行動
    電話表明要購買毒品甲基安非他命新臺幣（下同）2,000 元
    ，並相約隨後於臺北縣板橋市○○路○ 段靠近光復橋附近之
    加油站見面交易，甲○○乃於同日下午2 時30分即前往約定
    之上址等候，迨於同日下午2 時55分許，甲○○見乙○○依
    約前來並走向臺北縣板橋市○○路○ 段310 號洗衣店旁之7-
    11便利商店時，便趨前拿現金2,000 元向乙○○購買毒品甲
    基安非他命，適於乙○○接過現金後，還未及將毒品甲基安
    非他命交付甲○○以完成交易之際，即遭據報到場之警方當
    場查獲而未得逞，並扣得乙○○所有之第二級毒品甲基安非
    他命12包（合計驗餘淨重10.886公克）、分裝袋5 個及販賣
    毒品所得現金2,000 元。
二、案經臺北縣政府警察局海山分局報請臺灣板橋地方法院檢察
    署檢察官偵查起訴。
    理  由
一、訊據被告乙○○固坦承甲○○確以撥打其行動電話00000000
    00號邀約其於上揭時、地見面，又經警扣案之第二級毒品甲
    基安非他命、分裝袋、現金等物均為其所有之事實，惟矢口
    否認有何販賣第二級毒品之犯行，辯稱：伊沒有販賣毒品給
    任何人，當時甲○○是拿2,000 元要還伊，這是「阿名」（
    鄧名強）託甲○○拿來還的，並不是要向伊購買毒品的錢，
    況且如果伊真的有販賣價值2,000 元的毒品給甲○○，為何
    當天警方後來在甲○○身上也沒查獲毒品云云。然查：
  (一)本件經警當場於被告身上查獲之透明結晶共12包，經送檢驗
    結果，均呈第二級毒品甲基安非他命陽性反應，驗前合計毛
    重12.1公克，淨重10.9公克，因鑑驗使用0.014 公克，故合
    計驗餘淨重10.886公克，有臺灣檢驗科技股份有限公司95年
    9 月8 日出具之濫用藥物檢驗報告、刑事案件證物採驗紀錄
    表各1 件附卷可稽，是被告為警查獲時，確實身懷分裝成小
    包裝之第二級毒品甲基安非他命有12包之多，已可認定。
  (二)證人甲○○冒名「胡芳瑜」於95年8 月21日下午5 時30分許
    第一次警詢時陳稱：伊於95年8 月21日下午2 時55分許，在
    臺北縣板橋市○○路○ 段310 號洗衣店前為警查獲，並同時
    查獲一名綽號「阿國」之男子，也就是警方查獲之男子乙○○，而查扣的毒品、分裝袋及現金都是由「阿國」身上起出
    ，當天伊到上址是為了要向「阿國」買毒品安非他命，伊約
    於同日下午1 時50分撥打「阿國」的手機0000000000號跟「
    阿國」聯絡，並在電話中表明要購買安非他命2,000 元，「
    阿國」就約伊在板橋市光復橋下來的加油站見面交易，伊在
    該日下午2 時30分許就到達加油站，等了約20分鐘，便看到
    「阿國」走向中山路2 段310 號洗衣店旁的7-11便利商店，
    伊就走上前跟「阿國」會合，並拿2,000 元向「阿國」購買
    安非他命，「阿國」接過錢後正要將安非他命交給伊時就被
    警方查獲，在扣案物中只有新臺幣2,000 元是伊向乙○○購
    買毒品安非他命的款項，其餘都是乙○○所有，伊以前沒向
    乙○○買過毒品，乙○○這次敢跟伊交易，是因為伊的朋友
    「圓圓」認識乙○○的女友，「圓圓」需要毒品時會向乙○○的女友購買，「圓圓」有留下乙○○的聯絡電話給伊，告
    訴伊如果需要毒品時便撥打乙○○的電話說是「圓圓」的朋
    友，乙○○就會賣毒品給伊等語（見95年度偵字第20234 號
    偵查卷宗第12背面至14頁）；繼於95年8 月21日晚上8 時10
    分許第二次警詢時猶冒名「胡芳瑜」陳稱：「（問：據乙○○指稱今日交給他之新臺幣2,000 元是你所欠他的，是否有
    此事？）沒有這回事。新臺幣2,000 元是我要向乙○○購買
    毒品安非他命的」等語（見95年度偵字第2023 4號偵查卷宗
    第15頁背面）。嗣證人甲○○於本院審理時則翻異前詞結證
    稱：案發當天伊去看守所後有打電話給被告，是為了要還給
    被告伊男友鄧明強欠被告的2,000 元云云（見本院96年5 月
    2 日審判筆錄第14、15頁），綜此甲○○於警詢及審理時之
    陳述參互以觀，其於警詢中所為之陳述與審判中不符，極為
    顯然。
  (三)按被告以外之人於檢察事務官、司法警察官或司法警察調查
    中所為之陳述，與審判中不符時，其先前之陳述具有較可信
    之特別情況，且為證明犯罪事實存否所必要者，得採為證據
    ，刑事訴訟法第159 條之2 定有明文。查證人甲○○於警詢
    時業已供承其聯絡被告要在臺北縣板橋市光復橋下來的加油
    站見面交易2,000 元代價之毒品安非他命，但被告到達上址
    附近後，伊上前給付2,000 元給被告後，被告還未及交付毒
    品之際即為警查獲等語，應認係「具有較可信之特別情況」
    ，而為傳聞證據之例外，蓋在一般人情形下，一個人不會承
    認其未犯過之罪行，此包括向他人購入屬違禁物之毒品亦然
    ，證人雖有另案被訴施用毒品罪名，惟其經警查獲時既未在
    其身上扣得毒品，且與販賣毒品予伊之被告同時為警查獲，
    已無供出毒品來源而獲減刑之規定適用，誠無自己供出購買
    毒品經過之必要，其理甚明。至於甲○○固以「胡芳瑜」冒
    名應訊，惟既已按捺指印於警詢筆錄之上，實無異於自己之
    陳述，又證人甲○○之警詢時所供係採一問一答方式，其雖
    陳稱警方有對其恐嚇、威脅，製作筆錄的警察說如果不咬出
    被告，就不讓其離去，因念及尚有女兒需照顧，才在警詢時
    說是向被告買毒品云云，但此經檢察官於審理中行交互詰問
    時，證人甲○○已就警詢筆錄所載關於其向被告購賣毒品甲
    基安非他命經過之情節皆係出自其所作之陳述，逐一供認無
    訛，卻對檢察官追問對其威脅之警員係何人、是否知其姓名
    、有無其他人見聞等關乎警詢陳述之任意性等重要問題，竟
    無一能具體應答，是證人所稱警詢中曾遭恐嚇、威脅云云，
    已難逕信；再者，證人甲○○雖陳稱其於警詢時作虛偽陳述
    是因為害怕遭到羈押後不能照顧女兒，但實際上甲○○於經
    警解送至檢察官面前偵訊猶未能得知會否遭聲請羈押時即已
    翻異供述改稱被告並未販賣毒品給伊，是證人甲○○所稱警
    詢筆錄係因畏懼遭受羈押而為不實陳述云云，亦無可採；況
    且證人甲○○係在看過警詢筆錄後始親自於筆錄上捺印，警
    詢時有全程錄音，警方並無不法取供，亦無違反法定障礙事
    由期間不得詢問及禁止夜間詢問之規定等情，有警詢筆錄附
    卷可憑，甚至此一警詢陳述係最近於案發時之供述，較少權
    衡利害得失，比之事後翻異之詞，自較可信。總此，因認具
    有較為可信之特別情況，而衡諸全案卷證，此證人於警詢中
    之陳述，尤為證明犯罪事實存否所必要，應認具有證據能力
    。
  (四)證人丙○○於審理時結證稱：伊是於案發當天在看守所會客
    時第一次見到甲○○才認識的，甲○○叫伊載其去找人借錢
    ，後來沒借到，才向開口向伊借，本來沒明確說要借多少錢
    ，最後說要借5,000 元，但伊的朋友只能借2,000 元，後來
    是向伊的朋友借的錢，因為伊沒有錢，但是甲○○向伊借錢
    時，伊的朋友剛好在場；甲○○借到錢後就下車，要買東西
    ，其在下車前，有借伊的手機打電話，不知道是打給誰，在
    電話中甲○○有談到買東西，是說類似毒品的東西，像「軟
    的」、「硬的」，然後其開口向伊借5,000 元，但伊沒錢，
    就由伊的朋友「阿榮」借其2,000 元後，甲○○借到錢後就
    下車，在加油站那邊等人；在聽到甲○○電話中所說的對話
    後，伊有向警方檢舉，在甲○○下車後，伊就將車子開往前
    方，然後甲○○就被抓了等語（見本院96年5 月2 日審判筆
    錄第4 、5 頁），觀諸證人甲○○無論於警詢或審理時之陳
    述，均坦承有給付2,000 元給被告之情事，核與被告供述相
    符，而此2,000 元確實是甲○○向丙○○開口後借得的，亦
    經證人甲○○於本院審理時結證屬實，則關於甲○○借得2,
    000 元之經過、其透過電話與被告約定見面之時地、丙○○
    因聽聞甲○○以電話對外聯繫時談及買賣毒品而向警方檢舉
    、警方也依據丙○○之檢舉內容確實自被告身上查獲扣案之
    經分裝的毒品甲基安非他命、分裝袋及不少現金，凡此種種
    ，順之而下，極符事理始末，何況證人丙○○與被告及甲○○均無怨隙，此經丙○○、甲○○於審理時所同認，倘無其
    他事證佐憑，自不得對證人丙○○之證述任意捨棄而不採。
  (五)至於被告於審理時固以甲○○當時是受綽號「阿名」之鄧名
    強所託拿2,000 元來還云云置辯，惟被告初於警詢時辯稱該
    2,000 元係冒名「胡芳瑜」之甲○○向其借的云云（見95年
    度偵字第20234 號偵查卷宗第8 頁），早經證人甲○○嚴正
    否認（見95年度偵字第20234 號偵查卷宗第15頁背面），前
    已述及；嗣於偵查及審理中被告與證人甲○○二人雖口徑一
    致同樣陳稱甲○○是要幫鄧名強返還給被告2,000 元，然證
    人甲○○於審理中行交互詰問時，既陳明其能借得該2,000
    元確與證人丙○○有關，又其去看守所時根本未見到其男友
    鄧名強，而是透過鄧名強之妻會面後出來才告知鄧名強交代
    要還錢的事云云（見本院96年5 月2 日審判筆錄第15、16頁
    ），衡情證人甲○○當時並無閒錢足供幫人還債，鄧名強則
    尚處監所，要謂有何還債之急迫，非得身為女友之甲○○逕
    向初次搭訕認識之丙○○借錢供己清償債務，殊難想像，反
    倒依前揭證人甲○○於警詢之陳述及證人丙○○於審理時之
    結證內容，益徵有施用毒品行為之甲○○為一解自己之毒癮
    而循友人告知之方式聯絡被告後，為能順利購買毒品，始不
    顧顏面地向剛認識之丙○○開口借錢之事實。再者，被告另
    辯稱從甲○○被警方查獲時身上並無毒品一節，即可知甲○○確實是要還錢，而非向其購買毒品云云，惟經參諸證人甲○○於警詢中之陳述：「他（乙○○）接過錢之後正要將安
    非他命交給我（甲○○）時就被警方查獲」等語（見95年度
    偵字第20234 號偵查卷宗第13頁），非但未能為有利之辯解
    ，反而更坐實本件被告販賣第二級毒品未遂之情節，從而被
    告仍持前詞為辯，要不足為有利被告之事實認定。
  (六)此外，本件扣案物除第二級毒品甲基安非他命12包外，尚有
    分裝袋5 個及現金2,000 元（經警方查扣之現金共100,000
    元，詳後述）扣案可證，而被告就為何攜帶此等物品與甲○○相約見面一節，徵諸前述各項事證下，卻始終未見被告為
    合理之辯明。綜上，足認被告上開所辯，顯係圖卸飾詞，殊
    無可採，罪證明確，犯行洵堪認定。
二、核被告所為，係犯毒品危害防制條例第4 條第6 項、第2 項
    之販賣第二級毒品未遂罪；而其持有第二級毒品之低度行為
    為販賣第二級毒品未遂之高度行為所吸收，不另論罪。公訴
    意旨認被告所犯應依毒品危害防制條例第4 條第2 項之販賣
    第二級毒品既遂罪處斷，雖有未洽，然既遂變未遂，僅犯罪
    狀態不同，不發生變更起訴法條問題，併予敘明。查被告前
    於90年間因施用毒品案件，經本院於90年4 月4 日以90年度
    板簡字第221 號判處有期徒刑六月，於90年6 月18日確定；
    於91年間又因施用毒品案件，經本院於91年11月1 日以91年
    度易字第2721號判處有期徒刑六月，於91年11月18日確定，
    上述兩案罪刑經接續執行，於93年1 月8 日縮刑期滿執行完
    畢；又於94年間另因施用毒品案件，經本院於94年4 月27日
    以94年度易字第248 號判處有期徒刑六月，於94年7 月5 日
    確定，於95年3 月7 日縮刑期滿執行完畢，有臺灣高等法院
    被告前案紀錄表在卷可參，其於有期徒刑執行完畢後五年內
    故意再犯本案之罪，係屬累犯，應依刑法第47條第1 項規定
    加重其刑，但關於法定刑為無期徒刑部分則不得加重。又被
    告已著手販賣第二級毒品甲基安非他命行為之實施，未生販
    賣交易完成之結果，為未遂犯，爰依刑法第25條第2 項規定
    ，按既遂犯之刑度減輕其刑。刑有加重及減輕者，應先加後
    減。爰審酌被告因販賣而持有為數不少之毒品甲基安非他命
    ，更進而將毒品甲基安非他命販賣予他人施用，足以使人沉
    迷於毒癮，無法自拔，輕則戕害身心，重則引發更多各種犯
    罪，實為多種犯罪之源頭，對社會國家之傷害頗深，兼衡其
    於犯罪後之態度等一切情狀，量處如主文所示之刑，以示懲
    儆。
三、扣案之甲基安非他命12包（合計驗餘淨重10.886公克），係
    查獲之第二級毒品，且為供被告本件犯罪預備之物，不問屬
    於犯人與否，應依毒品危害防制條例第18條第1 項前段規定
    ，併予宣告沒收銷燬；又扣案之包裝上述第二級毒品甲基安
    非他命之包裝袋12個、分裝袋5 個，應依毒品危害防制條例
    第19條第1 項規定，均併予宣告沒收；又扣案之現金100,00
    0 元中之2,000 元，係被告販賣第二級毒品之犯罪所得財物
    ，應依毒品危害防制條例第19條第1 項之規定，併予宣告沒
    收。至於另經警扣案之第一級毒品海洛因4 包，合計淨重4.
    04公克，雖業經送法務部調查鑑驗無訛，惟此項扣案毒品顯
    與本件販賣第二級毒品未遂之犯行無涉；又扣案之現金100,
    000 元中之98,000元，要難認係供被告為本件犯罪所得之財
    物而與犯罪有直接關聯性，爰均不併予宣告沒收，附此敘明
    。
據上論斷，應依刑事訴訟法第299 條第1 項前段，毒品危害防制
條例第4 條第2 項、第6 項、第18條第1 項前段、第19條第1項
，刑法第11條前段、第25條第2 項、第47條第1 項，判決如主文
。
本案經檢察官蔡元仕到庭執行職務。
中　　華　　民　　國　　96　　年　　5 　　月　　23　　日
                  刑事第一庭    審判長法　官  陳恆寬
                                      法  官  陳福來
                                      法  官  張江澤
以上正本證明與原本無異。
如不服本判決，應於送達後10日內，向本院提出上訴狀。
                                      書記官　林怡秀
中　　華　　民　　國　　96　　年　　5 　　月　　23　　日
附錄本案論罪科刑法條全文：
毒品危害防制條例第4條
製造、運輸、販賣第一級毒品者，處死刑或無期徒刑；處無期徒
刑者，得併科新臺幣一千萬元以下罰金。
製造、運輸、販賣第二級毒品者，處無期徒刑或七年以上有期徒
刑，得併科新臺幣七百萬元以下罰金。
製造、運輸、販賣第三級毒品者，處五年以上有期徒刑，得併科
新臺幣五百萬元以下罰金。
製造、運輸、販賣第四級毒品者，處三年以上十年以下有期徒刑
，得併科新臺幣三百萬元以下罰金。
製造、運輸、販賣專供製造或施用毒品之器具者，處一年以上七
年以下有期徒刑，得併科新臺幣一百萬元以下罰金。
前五項之未遂犯罰之。
